---
title: "Presentación sobre Suicidio"
author: "Valeska Alves"
output: ioslides_presentation
---

```{r setup, include=FALSE}
library(tidyverse)
library(knitr)
library(kableExtra)
library(ggplot2)
```

# Introducción

Esta presentación resume los principales hallazgos del proyecto sobre las tasas 
de suicidio en diferentes países, con un enfoque en los objetivos marcados.

# Objetivos

	1.	Identificar las tendencias temporales de las tasas de suicidio en 
	diferentes países.
	2.	Analizar la variación de las tasas de suicidio entre diferentes grupos de 
	edad y género.
	3.	Detectar picos y caídas en las tasas de suicidio y su correlación con 
	eventos específicos.
	4.	Explorar las correlaciones significativas entre las tasas de suicidio de 
	diferentes grupos de edad y género.
	5.	Identificar valores atípicos en las tasas de suicidio y los países y años 
	asociados.
	
# Tabla Resumen de Indicadores

```{r, echo=FALSE}
# Leer y procesar los datos
df <- read.csv("filtered_df.csv")

df <- df %>%
  mutate(year_category = case_when(
    time <= 1980 ~ "Hasta 1980",
    time <= 1990 ~ "1981 a 1990",
    time <= 2000 ~ "1991 a 2000",
    time <= 2010 ~ "2001 a 2010",
    time <= 2020 ~ "2011 a 2020",
    TRUE ~ "Después de 2020"
  ))

# Calcular indicadores resumen
summary_table <- df %>%
  group_by(year_category) %>%
  summarise(
    Total_Suicides = sum(suicide_total, na.rm = TRUE),
    Average_Suicides = mean(suicide_total, na.rm = TRUE),
    Median_Suicides = median(suicide_total, na.rm = TRUE)
  )

# Mostrar la tabla en formato bonito
kable(summary_table, caption = "Tabla Resumen de Indicadores por Categoría de Año") %>%
  kable_styling(bootstrap_options = c("striped", "hover", "condensed"))
```

# Gráfico de Resultados Principales
```{r, echo=FALSE}
# Filtrar y preparar los datos para el gráfico
top_countries <- c("usa", "gbr", "jpn", "fra", "can", "esp")
filtered_df <- df %>% filter(geo %in% top_countries)

custom_colors <- c(
  "usa" = "blue",
  "gbr" = "cyan",
  "jpn" = "green",
  "fra" = "orange",
  "can" = "magenta",
  "esp" = "red"
)

# Generar el gráfico
ggplot(filtered_df, aes(x = time, y = suicide_total, color = geo)) +
  geom_line() +
  scale_color_manual(values = custom_colors) +
  labs(title = "Tendencia de las Tasas de Suicidio por Año y País", x = "Año", y = "Tasa de Suicidio (por 100000 personas)") +
  theme_minimal()
```

# Explicación de Resultados

## Tendencias Temporales

Los gráficos de línea muestran que algunos países como Estados Unidos y Japón 
tienen tendencias fluctuantes, mientras que países como Francia y Canadá 
muestran una tendencia decreciente después de picos iniciales.

Variación por Grupos de Edad y Género

Las tasas de suicidio varían significativamente entre diferentes grupos de 
edad y género. Los hombres suelen tener tasas de suicidio más altas en 
comparación con las mujeres.

## Picos y Caídas

Algunos países muestran picos específicos en ciertos años, lo cual podría estar 
relacionado con eventos socioeconómicos o políticas implementadas en esos 
periodos.

## Conclusiones

Estos hallazgos subrayan la importancia de adoptar enfoques personalizados para 
la prevención del suicidio, considerando las variaciones demográficas y 
temporales.